臺灣高雄地方法院刑事判決　　　　　　100年度交易字第107號
公　訴　人　臺灣高雄地方法院檢察署檢察官
被　　　告　黃明展
上列被告因過失致死等案件，經檢察官提起公訴（99年度偵字第
37152號），嗣被告就被訴事實為有罪之陳述，經本院告知簡式
審判程序之旨，並聽取被告與檢察官之意見後，本院裁定進行簡
式審判程序，判決如下：
    主  文
黃明展因過失致人於死，處有期徒刑陸月，如易科罰金，以新臺
幣壹仟元折算壹日。緩刑貳年。
    事  實
一、黃明展考領有普通大貨車駕駛執照，於民國99年11月7日中
    午12時18分許，駕駛車牌號碼E4－5856號（起訴書誤載「E4
    －856」）自用小客車，沿高雄市鹽埕區○○○路由西往東
    方向行駛，行經公園二路與大義街口時，本應注意汽車行駛
    時，駕駛人應注意車前狀況，並隨時採取必要之安全措施，
    而當時天候晴、日間自然光線、柏油路面、路面乾燥、無缺
    陷、亦無障礙物、視距良好，並無不能注意之情事，竟疏於
    注意車前狀況，適有鄭山水騎乘車牌號碼ZNE－451號輕型機
    車、搭載鄭劉維華，沿公園二路由東往西方向行駛，行經上
    開路口前，本應注意汽車在劃有分向限制線之雙向二車道行
    駛時，不得駛入來車之車道內，而依當時情形，亦無不能注
    意之情事，竟疏未注意，跨越分向限制線駛入來車車道，致
    黃明展閃避不及，兩車因而發生擦撞，鄭山水、鄭劉維華當
    場人、車倒地，使鄭劉維華受有右大腿骨折、右脛骨腓骨開
    放性粉碎性骨折、大創傷併出血性休克等傷害，經送醫急救
    無效，而於99年11月7日晚間9時50分許不治死亡。黃明展在
    肇事後，於報案人或勤務指揮中心轉來資料未報明肇事人姓
    名，且於警員據報前往現場處理時在場，並當場承認為肇事
    人而自首接受裁判。
二、案經高雄市政府警察局鹽埕分局報請及鄭山水、鄭劉維華之
    子鄭友仁訴請臺灣高雄地方法院檢察署檢察官偵查起訴。
    理  由
一、本件被告黃明展所犯刑法第276條第1項之過失致人於死罪，
    係死刑、無期徒刑、最輕本刑為3年以上有期徒刑以外之罪
    ，其於審理中就被訴事實為有罪之陳述，經本院當庭告知簡
    式審判程序之旨，並聽取檢察官及被告之意見後，認為適宜
    進行簡式審判程序，依刑事訴訟法第273條之1第1項規定，
    當庭諭知本院依簡式審判程序進行審理，合先敘明。
二、前揭事實，業據被告黃明展於本院審理時坦承不諱，核與證
    人鄭山水、鄭永明於警詢、偵查及審理時之證述情節相符，
    並有阮綜合醫療社團法人阮綜合醫院診斷證明書、邱外科醫
    院診斷證明書及該院100年1月13日邱醫字第100004號函附鄭
    劉維華病歷影印本、道路交通事故現場圖、高雄市政府警察
    局交通大隊交通事故談話紀錄表、道路交通事故調查報告表
    (一)；(二)、交通事故現場照片、車輛毀損照片、相驗屍體證明
    書、檢驗報告書及相驗照片等在卷可資佐證，是以被告之自
    白與事實相符，足堪作為論罪科刑之憑據。
三、按汽車駕駛執照為駕駛汽車之許可憑證，由駕駛人向公路監
    理機關申請登記，考驗及格後發給之。汽車駕駛人經考驗及
    格，未領取駕駛執照前，不得駕駛汽車；又汽車行駛時，駕
    駛人應注意車前狀況，並隨時採取必要之安全措施，此道路
    交通安全規則第50條第1項、第94條第3項分別定有明文。查
    本案被告已考領普通大貨車駕駛執照，有證號查詢汽車駕駛
    人資料1份附卷可據，被告應知悉駕車應注意車前狀況之規
    定，且當時肇事現場天候晴、日間自然光線、柏油路面、路
    面乾燥、無缺陷、亦無障礙物、視距良好，並無不能注意之
    情事，竟疏於注意前方由鄭山水騎乘機車搭載鄭劉維華欲左
    轉橫越馬路，而未採取必要之安全措施，貿然駕車前進，肇
    致本件道路交通事故，具有過失，要屬無疑；況且，本件經
    送高雄市政府交通局車輛行車事故鑑定委員會、高雄市政府
    鑑定，結果均同認被告未注意車前狀況，為肇事次因，有前
    揭鑑定委員會100年2月14日高市車鑑字第1000000874號函附
    之鑑定意見書、高雄市政府100年5月4日高市府四維交運管
    字第1000045947號函文暨附件各1份（見偵卷第45頁至第46
    頁、第60頁至第61頁）在卷可按，則被告對於本件車禍之發
    生確有過失，且為肇事次因，實堪認定。而鄭劉維華則受有
    右大腿骨折、右脛骨腓骨開放性粉碎性骨折、大創傷併出血
    性休克等傷害，經送醫急救無效，而於99年11月7日晚間9時
    50分許不治死亡等節，有阮綜合醫療社團法人阮綜合醫院診
    斷證明書、相驗屍體證明書、檢驗報告書及相驗照片等在卷
    可稽，是被告之過失行為與鄭劉維華死亡之結果間，顯有相
    當因果關係。
四、另按汽車駕駛人雖可信賴其他參與交通之對方亦能遵守交通
    規則，同時為必要之注意，謹慎採取適當之行動，而對於不
    可知之對方違規行為並無預防之義務，然因對於違規行為所
    導致之危險，若屬已可預見，且依法律、契約、習慣、法理
    及日常生活經驗等，在不超越社會相當性之範圍應有注意之
    義務者，自仍有以一定之行為避免結果發生之義務。因此，
    關於他人之違規事實已極明顯，同時有充足之時間可採取適
    當之措施以避免發生交通事故之結果時，即不得以信賴他方
    定能遵守交通規則為由，以免除自己之責任，最高法院著有
    74年台上字第4219號判例可資參照。查本件事發主因係鄭山
    水騎車跨越分向限制線駛入來車車道，違反道路交通安全規
    則第97條第1項第2款汽車在劃有分向限制線之雙向二車道行
    駛時，不得駛入來車之車道內之規定甚明。然事發前鄭山水
    騎乘機車，橫越寬約3.8公尺之快車道，以被告之車速應能
    及時發現危險，而適時反應煞停而避免衝撞，就本件事故之
    發生既有前開過失，自不因他人就同一結果之發生亦有過失
    而得以抵銷、解免。綜上，本案事證已臻明確，被告犯行堪
    予認定，應法論科。
五、核被告黃明展所為，係犯刑法第276條第1項之過失致人於死
    罪。被告在肇事後，於報案人或勤務指揮中心轉來資料未報
    明肇事人姓名，且於警員據報前往現場處理時在場，並當場
    承認為肇事人乙節，有高雄市○○○○○道路交通事故肇事
    人自首情形紀錄表1份在卷足稽（見本院審交易字卷第53頁
    ），爰依刑法第62條前段之規定減輕其刑。
六、本院審酌被告駕車疏於注意而肇事，導致鄭劉維華因而失去
    生命，造成鄭劉維華家屬無可彌補之傷害；且於77年間，曾
    因業務過失致死案件，經臺灣高等法院臺南分院以77年度交
    上訴字第2127號判處有期徒刑1年6月，緩刑2年確定，有臺
    灣高等法院被告前案紀錄表1份在卷自明，素行並非良好。
    但考量本件車禍肇事原因，以鄭山水騎車跨越分向限制線駛
    入來車車道為肇事主因，被告未注意車前狀況為肇事次因，
    可歸責於被告之程度較低，且被告已坦承犯行，並於本院審
    理中與被害人家屬鄭山水、鄭友智、鄭友仁、王秀枝達成和
    解，有卷附和解書1份在卷可參（見本院易字卷第59頁），
    犯後態度良好，頗有悔意。復斟酌被告為高職畢業之智識程
    度等一切情狀，量處如主文所示之刑；再衡之被告以修理輪
    胎為業，已婚，有2個小孩尚在求學階段等經濟狀況，而諭
    知如主文之易科罰金折算標準，以資懲儆。
七、又被告5年以內未曾因故意犯罪受有期徒刑以上刑之宣告，
    有臺灣高等法院被告前案紀錄表1份在卷可稽，且被告已與
    被害人家屬和解，過失致鄭劉維華死亡部分，不含強制險賠
    償家屬新臺幣（下同）75萬元，已給付完畢，鄭山水同意不
    再追究、請本院諭知緩刑各節，復有前開和解書、刑事陳報
    狀、撤回告訴狀各1份在卷可查（見本院易字卷第59頁、第6
    4頁、第68頁），堪認被告犯後已具有悔意，並已得被害人
    家屬之諒解。再參以被告係因一時疏失致罹刑章，信經此偵
    、審程序，當應知所警惕，且基於國家、社會人力資源之有
    效運用，及其個人工作、家庭因素之考量，故本院綜合上情
    ，因認上開宣告之刑以暫不執行為適當，並審酌公訴檢察官
    之意見，爰併予宣告緩刑2年，以啟自新。
八、公訴意旨另以：被告前揭過失肇致車禍，同時使告訴人鄭山
    水受有第四、五頸椎外傷性滑脫併脊髓休克、右股骨外髁開
    放性骨折、右脛骨開放性骨折、十二指腸潰瘍等傷害，因認
    被告另涉犯刑法第284條第1項前段之過失傷害罪嫌。惟按告
    訴乃論之罪，告訴人於第一審辯論終結前，得撤回其告訴；
    又告訴經撤回者，法院應諭知不受理之判決，刑事訴訟法第
    238條第1項、第303條第3款定有明文。本件被告上開過失傷
    害之犯行，依刑法第287條前段之規定須告訴乃論。茲據告
    訴人鄭山水於100年12月23日具狀撤回傷害之告訴，此有撤
    回告訴狀1紙在卷可稽（見本院易字卷第68頁），核之上開
    說明，本應為諭知不受理之判決，惟因公訴意旨認此部分與
    上開過失致人於死之部分，有想像競合之裁判上一罪之關係
    ，爰不另為不受理之諭知，併此敘明。
據上論斷，應依刑事訴訟法第273條之1第1項、第284條之1、第2
99條第1項前段，刑法第276條第1項、第41條第1項前段、第62條
前段、第74條第1項第1款，刑法施行法第1條之1，判決如主文。
本案經檢察官曾財和到庭執行職務。
中    華    民    國   100    年    12    月    30    日
                  刑事第十二庭  法  官  陳川傑
以上正本證明與原本無異。
如不服本判決應於收受送達後10日內向本院提出上訴書狀，並應
敘述具體理由；如未敘述上訴理由者，應於上訴期間屆滿後20日
內向本院補提理由書（均須按他造當事人之人數附繕本）「切勿
逕送上級法院」。
中    華    民    國   101    年    1     月    2     日
                                 書記官  林昭吟
附錄本判決論罪法條：
中華民國刑法第276條
（過失致死罪）
因過失致人於死者，處 2 年以下有期徒刑、拘役或 2 千元以下
罰金。
從事業務之人，因業務上之過失犯前項之罪者，處 5 年以下有
期徒刑或拘役，得併科 3 千元以下罰金。